臺灣桃園地方法院刑事判決　　　　　　 96年度簡上字第472號
上　訴　人　臺灣桃園地方法院檢察署檢察官
被　　　告　乙○○
　　　　　　　　　　弄8號3樓
上列上訴人因被告傷害等案件，不服本院96年度桃簡字第276 號
，中華民國96年7 月13日第一審刑事簡易判決（聲請簡易判決處
刑書案號：94年度偵續字第175 號），提起上訴，本院管轄之第
二審地方法院合議庭判決如下：
    主  文
原判決撤銷。
乙○○損壞他人之衣物，足以生損害於他人，處拘役貳拾日，如
易科罰金，以銀元佰元即新臺幣玖佰元折算壹日，減為拘役拾
日，如易科罰金，以銀元佰元即新臺幣玖佰元折算壹日。
    事  實
一、乙○○受雇於丙○○所經營址設桃園縣龜山鄉○○路○ 段11
    91號之「耀德汽車中古商行」（下稱「耀德車行」），與居
    住於同路段1193號經營「巨華電器五金行」之丁○○及任職
    同路段1191之6 號「吉隆鐵工廠」之員工甲○○互為鄰居。
    於民國94年5 月4 日下午，乙○○將其曾目睹丁○○持相機
    拍攝「耀德車行」停放於騎樓之車輛一事告知丙○○，丙○○即因「耀德車行」前曾遭檢舉停放車輛占用騎樓，懷疑係
    丁○○密告，而於同日下午1 時30分許前往上址丁○○住處
    ，並就上開拍照檢舉之事項質問丁○○，丁○○則稱係右鄰
    「吉隆鐵工廠」之員工甲○○所檢舉，丙○○再赴「吉隆鐵
    工廠」將甲○○找出，丙○○、甲○○即在上址丁○○住處
    門口，與站立於「巨華電器五金行」店內之丁○○，透過「
    巨華電器五金行」半開之鐵捲門相互對質，斯時甲○○因自
    覺遭丁○○誣陷，而氣憤激動，並與丁○○發生激烈爭執，
    且撥打管區員警林清炎之行動電話報警，丙○○見情況有異
    ，亦即要求斯時站立於「耀德車行」門口之乙○○報警處理
    。嗣林清炎到場後，丁○○即自「巨華電器五金行」鐵捲門
    下方彎腰步出該店，並欲離開現場，丙○○為使丁○○留於
    現場一同向員警釐清事情經過，遂要求乙○○前往攔阻丁○○，乙○○明知其出手自後方拉扯丁○○之上衣時，丁○○
    之衣物當因乙○○之拉扯及丁○○往反方向離開之作用力而
    破損，竟仍基於縱使拉破毀壞丁○○之衣物亦在所不惜之毀
    損未必故意，於丁○○往前離去之際，以右手徒手自丁○○
    右後方肩膀處拉扯丁○○之上衣，造成丁○○之衣物領口處
    損壞。
二、案經丁○○訴由桃園縣政府警察局龜山分局報告臺灣桃園地
    方法院檢察官偵查後聲請簡易判決處刑。
    理  由
一、上揭犯罪事實，業據被告乙○○本院審理中，就曾於上揭時
    、地，以右手徒手自丁○○後方拉扯丁○○衣服右肩部位，
    造成丁○○衣領破損一節坦承不諱，核與證人即告訴人丁○○於警詢及檢察官訊問時分別證稱：「乙○○拉著及扯破我
    的衣服。」、「乙○○又拉住我，把我的領子都拉下來了。
    」等語；證人丙○○於檢察官訊問時及本院審理中分別證稱
    ：「丁○○的衣服是乙○○拉破的，乙○○要阻止丁○○離
    去，就不小心把丁○○衣服拉破。」、「丁○○看到管區員
    警過來時，拔腿就跑，報警是丁○○說要報警，而且也是乙○○是報警的，所以我認為已經報警了，丁○○應該也要在
    場，所以我請乙○○去追丁○○，當時丁○○朝我的店的方
    向跑過去，因為他的車停在那邊，乙○○有去追，乙○○在
    丁○○的後面追，最後我看到乙○○拉住丁○○衣袖的地方
    。」等語；證人甲○○於檢察官訊問時及本院審理中證稱：
    「證人丙○○說丁○○的衣服是乙○○拉破的，乙○○要阻
    止丁○○離去，就不小心把丁○○衣服拉破，情況確是如此
    。」等語，均互核相符。此外並有丁○○前開遭乙○○拉扯
    而領口破損之上衣照片1 張在卷可稽，足認被告前揭任意性
    自白與事實相符，應堪採信。綜上所述，本件事證明確，被
    告犯行洵堪認定，應予依法論罪科刑。
二、查被告行為後，刑法及刑法施行法部分條文業經修正公布，
    並均於95年7 月1 日施行。修正後刑法第2 條第1 項之規定
    ，係規範行為後法律變更所生新舊法律比較適用之準據法，
    於修正後刑法施行後，應適用修正後刑法第2 條第1 項規定
    之「從舊從輕」之原則為比較；修正後刑法第2 條第2 項，
    則為同條第1 項之特別規定，於修正後刑法施行後，關於非
    拘束人身自由之保安處分，應依修正後刑法第2 條第2 項之
    規定，適用裁判時之法律。又修正後刑法第35條，乃刑之重
    輕之法定次序與標準，應適用裁判時之修正後刑法第35條之
    規定。修正後刑法第2 條第1 項係採「從舊從輕」原則，適
    用最有利於行為人之法律。既曰法律，自較刑之範圍為廣；
    除法律有特別規定者（如修正後刑法第2 條第2 項非拘束人
    身自由之保安處分適用裁判時法，修正後刑法施行法第9 條
    之3 規定之情形），應依其規定；或事關執行之緩刑之宣告
    ，或犯罪在刑法修正施行前，自首在刑法施行後之自首部分
    ，或程序之規定（程序從新，如刑法第40條沒收宣告之程序
    規定），應適用裁判時之修正後刑法之規定外；依修正後刑
    法第2 條第1 項比較時，應就「罪、刑」有關之共犯、未遂
    犯、連續犯、牽連犯、結合犯以及累犯加重、自首減輕暨其
    他法定加減原因（如身分加減）與加減例等一切情形，綜其
    全部之結果而為比較後，予以整體適用，不能割裂而分別適
    用有利益之條文。關於易科罰金之折算標準、易服勞役之折
    算標準及期限、罰金與死刑是否併予執行、多數有期徒刑定
    應執行之刑時之最高刑期之限制等之修正，事涉行為人易刑
    折算標準金額之多寡與期限之長短及定執行刑時能否就罰金
    刑併予執行或有期徒刑定應執行之刑時最高度之限制，亦均
    屬依修正後刑法第二條第一項所應比較適用法律之範圍。拘
    束人身自由之保安處分，並非屬修正後刑法第2 條第2 項規
    定應適用裁判時法之範圍，除有特別規定者外，亦屬應依修
    正後刑法第2 條第1 項比較適用之法律；從刑附屬於主刑，
    除法律有特別規定者外，依主刑所適用之法律（以上參考最
    高法院95年5 月23日刑事庭第8 次會議決議及最高法院24年
    上字第4634號、24年上字第5292號、27年上字第2615號判例
    ）。其次，法律有變更而須為新、舊法之比較以定其適用之
    目的，厥唯保障行為人之既有法律地位不致因法律之修正而
    惡化或受到更不利益之結果並兼謀行為人之利益，此為最高
    之價值，非必斤斤於法律體系適用之完整性，況或基於法規
    之性質，如程序性之法律、事涉執行之緩刑規定，依法理係
    均應適用新法，或因法律另有規定，如修正後刑法第2 條第
    2 項規定「非拘束人身自由之保安處分係適用裁判時之法律
    」，修正後刑法施行法第3 條之1 第2 項規定「於九十四年
    一月七日刑法修正施行前犯併合處罰數罪中之一罪，且該數
    罪均符合第四十一條第一項得易科罰金之規定者，適用九十
    年一月四日修正之刑法第四十一條第二項規定」，即有此情
    形係一律適用行為時法之舊法，由是可見遇有法律修正而須
    選擇適用新法或舊法時，應依法規之性質或視法律之規定各
    自決之，不受其他法規如何適用之羈絆，在選法適用時，本
    即寓有可據個別之特性而割裂分別適用新法或舊法之容許性
    ，縱令須為利、弊之比較以定如何適用之法規亦無不同，至
    數項經修正之法律須整體比較以同其新、舊法之適用俾維持
    法律體系之完整性，核係各該法律在適用上因具「依附及相
    互關聯」之特性使然，非屬新、舊法應比較利、弊藉資保障
    行為人之既有法律地位兼謀其利益之立法意旨所必然。準此
    以解，就「罪、刑」有關之規定諸如共犯、未遂犯、連續犯
    、牽連犯、結合犯以及累犯加重、自首減輕暨其他法定加減
    原因（如身分加減）與加減例等一切情形，應綜其全部之結
    果而為比較後，予以整體適用，不能割裂而分別適用有利益
    之條文，固如前述，惟究其緣由，實係著眼於因各該規定皆
    涉及犯罪之態樣、階段、罪數、法定刑得或應否加、減暨加
    減之幅度，並進而影響法定刑或處斷刑之範圍，換言之，各
    該「罪、刑」之規定須經綜合考量整體適用後，方能據以限
    定法定刑或處斷刑之範圍，嗣始得於該範圍內為一定刑之宣
    告，易詞以言，個別宣告刑雖屬單一之結論，然實係經綜合
    考量整體適用各相關「罪、刑」規定之所得，因之，宣告刑
    所據以決定之各相關「罪、刑」規定，顯具適用上之「依附
    及相互關聯」之特性，自須同其新、舊法之適用，第查，「
    易刑」或「定執行刑」係規範宣告刑得或應如何執行之法律
    ，核屬為刑之宣告後始生應否適用問題之規定，非屬宣告刑
    所據以決定因而須先行確定如何適用新、舊之法規，依其性
    質，在未為刑之宣告前亦無可能確定應否適用而預先選定須
    適用新或舊法，復無此必要，不寧唯是，該規定所涵攝之「
    小前提」係「宣告刑」，猶與「罪、刑」規定涵攝之「小前
    提」為「歷史社會事實」迥異，職是，「易刑」及「定執行
    刑」之規定，不論涵攝之「小前提」、決定應否適用之階段
    及適用後所得之法律效果，與「罪、刑」之規定皆不相侔，
    與之顯不具適用上之「依附及相互關聯」之特性，依前述，
    要毋須與「罪、刑」之規定同其新、舊法之適用，自得秉其
    本身之性質而各據應涵攝之「小前提」為新、舊、利、弊之
    比較後個別定其法律之適用，尤應敘明。茲首就與本案有關
    且於為刑之宣告前須先行及連帶確定應如何適用之法律修正
    情形列述如下：
（一）與罪、刑有關且須依修正後刑法第2 條第1 項規定為利、
      弊之比較以定如何適用之法律變更部分：
   1、修正前刑法第33條第5 款規定「罰金：（銀元）一元以上
      。」，復依罰金罰鍰提高標準條例第1 條前段規定提高為
      10倍，折算新臺幣為30元；修正後刑法第33條第5 款規定
      「罰金：新臺幣一千元以上，以百元計算之。」，現行刑
      法中有關於罰金刑之最低度刑之規定已有修正，自屬法律
      變更。
   2、準此，經綜合適用修正前、後之罪、刑相關規定予以比較
      ，修正後之規定顯非較修正前之規定對其有利，因之，依
      現行即修正後刑法第2 條第1 項前段規定，此部分自應整
      體適用修正前刑法之有關規定，合先敘明。
（二）毋須依修正後刑法第2 條第1 項規定為利、弊之比較以定
      如何適用之法律修正部分：
   1、有關罰金刑之幣別及其提高標準之準據亦經修正，修正前
      刑法分則各條文所定之罰金刑，其幣別原為「銀元」，又
      倘非屬72年6 月26日至94年1 月7 日間新增或修正之條文
      ，所定罰金數額並依罰金罰鍰提高標準條例第1 條前段規
      定提高為10倍，而依95年6 月14日修正公布、同年7 月1
      日施行之中華民國刑法施行法第1 條之1 規定：「中華民
      國九十四年一月七日刑法修正施行後，刑法分則編所定罰
      金之貨幣單位為新臺幣。九十四年一月七日刑法修正時，
      刑法分則編未修正之條文定有罰金者，自九十四年一月七
      日刑法修正施行後，就其所定數額提高為三十倍。但七十
      二年六月二十六日至九十四年一月七日新增或修正之條文
      ，就其所定數額提高為三倍。」。因修正前、後有關罰金
      刑部分之處罰輕重相同，並未影響國家刑罰權之範圍，僅
      屬法律之修正而非屬法律有變更。
三、核被告所為，係犯刑法第354 條毀損罪。原審予以論科，固
    非無見，惟聲請簡易判決處刑意旨所認被告涉犯刑法第277
    條第1 項傷害罪嫌之部分，因如後述之理由，應不另為無罪
    之諭知，原審認被告構成傷害罪與毀損罪，並依想像競合犯
    之規定，從一重論以傷害罪，容有未洽，公訴人上訴意旨指
    摘原判決量刑過輕，雖無理由，為原判決既有如上違誤，自
    應由本院將原判決撤銷改判。爰審酌被告並無前科，此有臺
    灣高等法院被告前案紀錄表1 份在卷足參，品行尚佳，本次
    告訴人丁○○遭毀損之物為上衣1 件，所受之損害尚非重大
    ，並被告之犯罪動機、目的、手段，智識程度為高職畢業，
    及其犯後態度等一切情狀，量處如主文所示之刑。又被告行
    為後，關於易科罰金之折算標準，修正前刑法第41條第1 項
    前段規定：「犯最重本刑為5 年以下有期徒刑以下之刑之罪
    ，而受6 個月以下有期徒刑或拘役之宣告，因身體、教育、
    職業、家庭之關係或其他正當事由，執行顯有困難者，得以
    1 元以上3 元以下折算1 日，易科罰金。」又被告行為時之
    易科罰金折算標準，修正前罰金罰鍰提高標準條例第2 條前
    段（現已刪除）規定，就其原定數額提高為100 倍折算1 日
    ，則本件被告行為時之易科罰金折算標準，應以銀元300 元
    折算1 日，經折算為新臺幣後，應以新臺幣900 元折算為1
    日；修正後刑法第41條第1 項前段則規定：「犯最重本刑為
    5 年以下有期徒刑以下之刑之罪，而受6 個月以下有期徒刑
    或拘役之宣告者，得以新臺幣1,000 元、2,000 元或3,000
    元折算1 日，易科罰金。」比較易科罰金之折算標準，以行
    為時法較有利於被告，則應依修正後刑法第2 條第1 項前段
    規定，適用行為時（即修正前）之法律。末按，中華民國九
    十六罪犯減刑條例業於96年7 月16日施行，查本件被告上開
    犯行係在96年4 月24日前，爰依中華民國96年罪犯減刑條例
    第2 條第1 項第3 款，減其刑期2 分之1 ，並依修正前刑法
    第41條第1 項前段、修正前罰金罰鍰提高標準條例第2 條之
    規定，諭知易科罰金之折算標準。
四、不另為無罪諭知部分
（一）聲請簡易判決處刑意旨另略以：被告乙○○除係犯前開經
      本院論罪科刑之毀損犯行外，其於上揭時、地徒手拉扯丁○○上衣領口之行為，並係同時基於傷害之未必故意而為
      之，並因此造成丁○○受有前胸與左前臂紅腫之傷害，因
      認此部分另涉犯刑法第277 條第1 項傷害罪嫌云云。
（二）按犯罪事實應依證據認定之，無證據不得認定犯罪事實。
      又不能證明被告犯罪者，應諭知無罪之判決，刑事訴訟法
      第15 4條第2 項、第301 條第1 項分別定有明文。又事實
      之認定，應憑證據，如未能發現相當證據，或證據不足以
      證明，自不能以推測或擬制之方法，為裁判基礎（最高法
      院40年台上字第86號判例意旨參照）；再告訴人之告訴，
      本以使被告受刑事訴追為目的，故其陳述是否與事實相符
      ，自應調查其他證據，以資審認，苟其所為攻擊之詞，尚
      有瑕疵，則在此瑕疵未予究明以前，即不能遽採為斷罪之
      基礎（最高法院69年台上字第1531號判例參照）；再認定
      不利於被告之事實，須依積極證據，苟積極證據不足為不
      利於被告事實之認定時，即應為有利於被告之認定，更不
      必有何有利之證據（最高法院30年上字第816 號判例）。
      經核本件聲請簡易判決處刑意旨認被告乙○○涉犯前揭罪
      嫌，無非係以告訴人丁○○於警詢及檢察官訊問時所為之
      證述，為其主要論據。
（三）訊據被告乙○○堅詞否認有何傷害犯行，辯稱：我只有拉
      丁○○的衣服，並沒有毆打丁○○，也沒有因此造成丁○○受傷等語。經查：證人即告訴人丁○○於94年5 月7 日
      警詢時證稱：「他們（指乙○○、丙○○、甲○○）3 人
      對著我1 個人，所以我立即要避開，結果被乙○○拉著及
      扯破我的衣服，而甲○○作勢要毆打我。」等語，嗣於94
      年6 月15日檢察官訊問時復證稱：「後來我想要從另一方
      向跑，而甲○○就徒手毆打我胸部，我要用左手擋住，因
      此左手也受波及。而我繼續想要逃跑，乙○○又拉住我，
      把我的領子都拉下來了。」等語在卷。是揆諸上開證人丁○○所證，證人並未指述乙○○除於案發當日徒手扯破丁○○上衣領口外，另有何動手毆打丁○○，或因拉扯過猛
      致丁○○受傷之情事，丁○○於警詢及檢察官訊問時所證
      當日動手毆打丁○○之人，反係在場之人甲○○。而證人
      丁○○於案發當日至大明醫院驗傷結果，其受有前胸、左
      前臂紅腫之傷害，其傷勢位置亦與證人丁○○所證其係遭
      甲○○毆打胸部，並以手部揮擋，造成手部亦受有傷害一
      節，互核相符。是證人案發當日所受前開有前胸、左前臂
      紅腫等傷害，是否係遭被告乙○○拉扯所致，顯有可疑。
      況證人丙○○、甲○○於警詢以迄本院審理中，均明確證
      稱被告乙○○並未動手毆打證人丁○○等語在卷。是揆諸
      上開證人丁○○、丙○○、甲○○所證，均無從驟認被告
      乙○○於案發時、地有何毆打丁○○之行為，或因拉扯丁○○之衣物用力過猛致丁○○受有傷害之情事。聲請人所
      提出之證據並無法證明被告有何聲請簡易判決處刑書所載
      之傷害犯行存在，此外，本院復查無其他積極證據足證被
      告確有檢察官所指之上開犯行，徵諸前揭法律規定及判例
      意旨，此部分屬不能證明被告犯罪。惟聲請人認此部分如
      成立犯罪，與前開經本院論罪科刑部分具想像競合犯之裁
      判上一罪關係，爰不另為無罪之諭知。
據上論斷，應依刑事訴訟法第455 條之1 第3 項、第369 條第1
項前段、第364 條、第299 條第1 項前段，修正後刑法第2 條第
1 項前段，刑法第354 條，修正前刑法第41條第1 項前段，修正
前罰金罰鍰提高標準條例第2 條，修正後刑法施行法第1 條之1
第1 項、第2 項前段，中華民國九十六年罪犯減刑條例第2 條第
1項 第3 款、第7 條，判決如主文。
本案經檢察官許曉微到庭執行職務。
中　　華　　民　　國　　96　　年　　12　　月　　25　　日
                  刑事第十一庭審判長法　官　蔡榮澤
                                    法  官  魏于傑
                                    法  官  林蕙芳
以上正本證明與原本無異。
如不服本判決，應於判決送達後10日內向本院提出上訴狀（應附
繕本），其未敘述上訴理由者，應於上訴期間屆滿後20日內補提
理由書狀於本院，上訴於臺灣高等法院。
      　　　　　　　　　　　　　　　書記官　李佩玲
中　　華　　民　　國　　96　　年　　12　　月　　28　　日
附錄論罪科刑依據之法條：
中華民國刑法第354條（毀損器物罪）
毀棄、損壞前二條以外之他人之物或致令不堪用，足以生損害於
公眾或他人者，處2 年以下有期徒刑、拘役或5 百元以下罰金。
